臺灣高等法院民事裁定  
109年度聲字第173號
聲  請  人  王秀琴  
上列聲請人因與相對人卓素貞間請求拆屋還地等事件（本院107
年度上易字第1226號），聲請法官及書記官迴避，本院裁定如下
：
    主  文
聲請駁回。
    理  由
一、本件聲請意旨略以：聲請人與相對人間請求拆屋還地事件（
    即本院107年度上易字第1226號，下稱本案訴訟事件），聲
    請人於民國108年3月28日提出反訴起訴狀，並繳納反訴裁判
    費，嗣於109年3月26日收到本院109年3月16日駁回反訴之裁
    定（下稱駁回反訴裁定），即於109年3月27日提出抗告狀；
    本件反訴之訴訟標的價額為新臺幣（下同）241萬1,002元，
    已逾150萬元，本院無權製作駁回反訴裁定，承審本案訴訟
    事件之3名合議庭法官越級裁定將反訴駁回，剝奪聲請人上
    訴第三審資格，爰依33條第1項第2款規定，聲請合議庭法官
    及書記官迴避云云。
二、按法官有民事訴訟法第32條所定之情形而不自行迴避，或有
     第32條所定以外之情形，足認其執行職務有偏頗之虞者，
    當 事人得聲請法官迴避；聲請法官迴避，應舉其原因，向
    法官 所屬法院為之，並應自為聲請之日起，於3日內釋明之
    ，民 事訴訟法第33條第1項第1款、第2款、第34條第1項、
    第2項 定有明文。前開規定，依同法第39條之規定，於法院
    書記官 準用之。次按民事訴訟法第33條第1項第2款所謂足
    認法官、 書記官執行職務有偏頗之虞之情形，係指法官、
    書記官於訴 訟標的有特別利害關係，或於當事人之一造有
    密切之交誼或 嫌怨，或基於其他情形客觀上足疑其為不公
    平之審判者而言 。若僅憑當事人之主觀臆測，或認法官、
    書記官指揮訴訟欠當，則不得謂其等執行職務有偏頗之虞（
    最高法院93年度台抗字第266號、79年度台抗字第275號、69
    年度台抗字第457號裁定參照）。
三、查依民事訴訟法第446條第2項之規定，在第二審提起反訴，
    非經他造同意，不得為之，但有下列各款情形之一者，不在
    此限：㈠於某法律關係之成立與否有爭執，而本訴裁判應以
    該法律關係為據，並請求確定其關係者；㈡就同一訴訟標的
    有提起反訴之利益者；㈢就主張抵銷之請求尚有餘額部分，
    有提起反訴之利益者。是當事人於第二審提起反訴，是否合
    於前揭規定，自應由第二審法院先予判斷，如認當事人提起
    反訴不合法，即應由第二審法院裁定駁回反訴；又得上訴於
    第三審之事件，當事人如不服第二審法院所為駁回反訴之裁
    定，得向直接上級法院即最高法院提起抗告；亦即對於第二
    審法院所為駁回反訴之裁定所提抗告，始應由最高法院審理
    。經查，聲請人係於本案訴訟事件繫屬於本院審理中之108
    年3月28日提起反訴，嗣承審之合議庭法官認聲請人所提反
    訴，其中關於請求相對人將坐落桃園市○○區○○段000000地號
    土地上，如補充鑑定圖BSTVWCEUB所示、面積8.82平方公尺
    之地上物拆除，並將該部分土地騰空返還予聲請人，及給付
    不當得利部分，為不合法，而於109年3月16日裁定駁回該部
    分反訴，並說明聲請人其餘部分之反訴（即請求確認界址部
    分），為本訴先決之法律關係，符合提起反訴之要件，不在
    裁定駁回之範圍等情，業經本院調取本案訴訟事件卷宗核閱
    確認無誤；依前揭說明，本件合議庭法官認聲請人所提部分
    反訴不合規定，而裁定予以駁回，程序上並無不合；聲請人
    認其得否提起反訴應由最高法院決定、本院無權為駁回反訴
    之裁定云云，尚有誤解。此外，聲請人並未釋明本件承審合
    議庭法官及書記官對於上開事件之訴訟標的有何特別利害關
    係，或與當事人之一造有密切之交誼或嫌怨，或其他有何在
    客觀上足疑其為不公平審判之情事，自難僅憑聲請人之主觀
    臆測，即認承審合議庭法官及書記官執行職務有民事訴訟法
    第33條第1項第2款規定之情形，揆諸上開說明，本件聲請自
    無從准許，應予駁回。
四、據上論結，本件聲請為無理由，爰裁定如主文。
中　　華　　民　　國　　109 　年　　4 　　月　　13　　日
                  民事第六庭
                      審判長法  官  陶亞琴
                            法  官  黃書苑
                            法  官  陳蒨儀
正本係照原本作成。
如不服本裁定，應於收受送達後10日內向本院提出抗告狀，並應
繳納抗告費新臺幣１千元。
中　　華　　民　　國　　109 　年　　4 　　月　　13　　日
                            書記官  葉國乾